臺灣高等法院臺南分院刑事判決　　　　　 94年度上易字第8號
上　訴　人　臺灣雲林地方法院檢察署檢察官
被　　　告　甲○○
選任辯護人　簡承佑律師
　　　　　　張育誠律師
上列上訴人因被告詐欺案件，不服臺灣雲林地方法院93年度易字
第183號中華民國93年11月23日第一審判決（起訴案號：臺灣雲
林地方法院檢察署93年度偵緝字第35號），提起上訴，本院判決
如下：
    主  文
上訴駁回。
    事  實
一、甲○○預見提供自己帳戶予他人使用，足供幫助他人從事詐
    欺等不法之犯行，竟不違背其本意，仍基於幫助詐欺之犯意
    ，於民國（下同）九十一年八月十四日前數日，將其於雲林
    縣斗六市○○路郵局開立之帳號：00000000000
    00號、戶名「甲○○」之帳戶存摺及提款卡，交付予姓名
    、年籍不詳之成年人，並告知提款密碼，而容認上述帳戶供
    他人用以詐騙財物。嗣該不詳姓名、年籍之成年人所屬之詐
    騙集團成員，基於意圖為自己不法所有之犯意聯絡，於同年
    十一月十二日以「永昶精密科技實業有限公司」名義寄發刮
    刮樂彩單之傳單予丙○○，丙○○依彩單上之指示向偽中獎
    人及偽會計事務所求證後，即撥打傳單上電話，對方遂向丙○○佯稱其已中獎，並要求丙○○先匯一筆稅金入甲○○上
    開帳戶，丙○○陷於錯誤，於同年月十四日依照上開指示匯
    款新台幣（下同）八萬三千元入甲○○上開帳戶。丙○○匯
    款後，對方復向丙○○佯稱要再匯款十萬元成為公司會員方
    能領款，丙○○驚覺有異，始報警循線查獲。
二、案經臺灣高雄地方法院檢察署檢察官自動檢舉復呈請臺灣高
    等法院臺南分院檢察署移轉臺灣雲林地方法院檢察署檢察官
    偵查起訴。
    理  由
一、訊據被告矢口否認有何前開犯行，辯稱：因乙○○向其表示
    邀人辦理手機門號可賺取佣金，其乃將帳戶、存摺、提款卡
    交予乙○○，並不知道該帳戶會用來行騙云云。
二、經查：
    (一)被害人丙○○如何遭詐騙集團以刮刮樂中獎之手段，施以
      詐騙，乃於九十一年十一月十四日被害人丙○○確有將八
      萬三千元匯入被告所有之該帳號，又經被害人丙○○於臺
      灣台中地方法院檢察署檢察官偵查中指訴綦詳，並有被害
      人郵政國內匯款執據一紙、刮刮樂中獎傳單影本一份等件
      在卷可稽。
    (二)再查前開帳戶為被告所申請，且系爭帳戶自八十七年十月
      二十九日起至九十一年七月二十九日被告第二次申請補發
      存摺近四年期間，戶頭內之資金僅有八十八年一月二十七
      日存入兩千元，當日提領兩千元之交易紀錄，然自九十一
      年八月十四日起，交易紀錄變得十分頻繁，且只要有匯入
      之款項，當天立即遭人自提款機領走之事實，又有中華郵
      政股份有限公司九十二年十月二十三日儲字第０９２０７
      １０８４７號函及函附之帳號000000000000
      0之立帳申請書影本、存提詳情表一份及掛失止付申請書
      影本二張等件在卷可稽（見臺灣高雄地方法院檢察署九十
      二年度偵緝字第一八八一號偵查卷第二十三頁起至第三十
      一頁）；再參酌被害人所指刮刮樂詐騙集團指示匯款帳戶
      即為被告申請使用之0000000000000號帳號
      ，及依該帳號存提詳情表所載，自九十一年八月十四日以
      後，大部分之交易均係自【提款機提款】，而被害人所匯
      入之款項隨即於當天經人自提款機提款等情觀之，足見被
      告所申請使用之該帳戶曾供詐欺集團詐騙之工具，且被害
      人所匯入之款項既於當日即由詐騙集團迅速以提款卡自提
      款機將該帳戶之現金領出，足認該詐騙集團已取得該帳戶
      之提款卡及提款卡密碼甚明。另被告並未申請補發提款卡
      ，且於九十一年八月二十日經語音變更密碼等情，又有依
      中華郵政股份有限公司九十三年四月二十九日儲字第０９
      ３０７０５８６４號函在卷足憑，而被告亦自承有交付該
      提款卡給他人，而該詐騙集團又係以該提款卡自提款機提
      領該帳戶內之現金，顯見被告有提供該帳戶之提款卡及密
      碼予詐騙集團成員使用，足可認定。
    (三)被告雖以前開情詞置辯。但查：
    証人乙○○於本院審理時雖証述【因辦理門號、手機與被
      告認識】，但一再否認有向被告拿取前開帳戶之存摺，且
      証稱【（被告有無幫你或公司拉客戶辦理手機？）她有說
      如果幫我的話是否可以給她傭金，我們有討論這個問題，
      我有說如果幫我找客戶的話，可以給他傭金，但最後沒有
      介紹成功。】等語（見本院卷第九十九頁），則被告辯稱
      【因乙○○向其表示邀人辦理手機門號可賺取佣金，其乃
      將帳戶、存摺、提款卡交予乙○○】云云，已難信採。
    再就被告於案發後，在偵查中就【是否曾經申請系爭帳戶
      ？存摺、印章、提款卡現在在何處】等情，於臺灣高雄地
      方法院檢察署檢察官九十二年十月一日偵訊時供稱「在八
      十七年或八十八年間在林內『盈酒ＫＴＶ』店內遺失，事
      後有去申請補發，去補發後又丟掉，補發出來不到一個月
      騎機車跌倒又遺失，丟掉後即未再去申請補發」等語；嗣
      於臺灣雲林地方法院檢察署檢察官九十三年三月四日偵訊
      中又改稱「存摺、提款卡、印章及
      候在斗六市場被偷走，當時有去申請補發
      印章、提款卡都沒有去補發，直到九十年時為了車禍要領
      保險金及做保險，才去申請補發提款卡及存摺，申請補發
      後在林內的ＫＴＶ裡存摺、提款卡及
      後因為沒有繼續做保險就沒有再去申請補發」等語，均未
      言及【因乙○○向其表示邀人辦理手機門號可賺取佣金，
      其乃將帳戶、存摺、提款卡交予乙○○】。
    嗣於臺灣雲林地方法院檢察署檢察官九十三年四月七日偵
      訊時始改稱「在九十年或八十九年間，騎機車過地下道因
      為道路不平，所有的東西就掉出來，裡面有存摺、印章、
      提款卡、
      行車執照。後來是因為幫忙辦東信手機，幫忙拉一位客戶
      他們就會把佣金匯進郵局的存款簿，才會在九十一年四月
      二十五日去申請補發。後來去林內ＫＴＶ小皮包不見，內
      有存摺、印章、
      十九日去申請補發」等語，亦僅供述【因幫忙辦東信手機
      ，幫忙拉一位客戶他們就會把佣金匯進郵局的存款簿，才
      會在九十一年四月二十五日去申請補發】之情，亦未供述
      【該存摺、提款卡係交與乙○○，供作邀人辦理手機門號
      可賺取佣金之用】。直至原審九十三年六月七日準備程序
      期日始辯稱【其將該帳戶之印章、存摺、提款卡交給東信
      或和信，以邀人辦門號賺錢】等語（見原審卷第十六頁背
      面）。但亦供稱【係將存摺、印章交予一「陳姓」、家住
      嘉義之人】（見原審卷第十七頁）。
    迨至原審九十三年六月二十九日準備程序期日，被告始提
      出【乙○○之名片】，並辯稱【因他（即乙○○）說邀人
      辦門號，可以賺錢，因為我想說手斷掉，只要講話就可以
      賺錢，我就給他了】等語（見原審卷第二十五頁背面）。
    則觀之被告自偵查迄至原審準備程序期日所為之前開供述
      ，前後反覆不一，若果真被告係因邀人辦理手機門號賺取
      佣金，始將該帳戶存摺、提款卡交予乙○○，而無幫助詐
      騙之犯意，衡情豈有就該帳戶存摺、提款卡【有無申請補
      發，其補發之原因，嗣後有無交付他人使用，及該「他人
      究係何人」】等重要之點，前後為不一致之供述，則被告
      事後所辯【乙○○向其表示邀人辦理手機門號可賺取佣金
      ，其乃將帳戶、存摺、提款卡交予乙○○】云云，已難信
      採。
    況存摺、提款卡為重要之物，尤因常為詐騙集團供作詐財
      之工具，實無【隨意將之交付與不熟識之人使用】之理，
      且若果真係因為賺取佣金，亦無須交付存摺、提款卡，僅
      告知存摺號碼即可，另詐騙集團詐財行徑，亦為報章經常
      報導，被告為一年滿四十餘歲之成年女子，又非毫無社會
      經驗，當無不知或【毫無認識】之可能，乃竟將該帳戶存
      摺、提款卡（連同提款密碼）交與他人使用；本件案發後
      再就該帳戶存摺、提款卡【有無申請補發，其補發之原因
      ，嗣後有無交付他人使用，及該「他人究係何人」】等重
      要之點，又為前後不一致之供述，則被告有【掩飾事實真
      相】之事實，足認被告對於該帳戶係他人用於財產犯罪而
      供存入某筆資金後，再行領出之用，且該筆資金之存入及
      提領過程係有意隱瞞其流程及避免行為人身份曝光之用意
      等情應為知悉，且有容認其帳戶供作他人詐財之工具，而
      有幫助他人實施詐欺犯罪之故意至明。
    (四)綜上所述，被告前開所辯，顯係事後卸責之詞，不足採信
      ，本件事証明確，被告犯行，堪以認定。
三、核被告所為，係犯刑法第三十條第一項、第三百三十九條第
    一項之幫助詐欺取財罪。其基於幫助之犯意，從事詐欺罪構
    成要件以外之行為，為幫助犯，應依刑法第三十條第二項之
    規定減輕其刑。
四、原審以被告罪証明確，因予適用刑法第三十條第二項、第三
    百三十九條第一項、第四十一條第一項前段、罰金罰鍰提高
    標準條例第一條前段、第二條規定；並審酌被告將其申請之
    存摺、提款卡交予詐騙集團成員使用，使不詳姓名年籍之正
    犯順利取得詐騙財物，又得以使其等掩蔽身分，妨害犯罪之
    訴追與被害人取回受騙之財物，犯後復矢口否認犯行，矯飾
    其詞，犯後態度惡劣，及檢察官求處有期徒刑六月等一切情
    狀，量處有期徒刑徒刑六月，並諭知易科罰金之折算標準。
    認事用法俱無不合，量刑亦稱妥適。檢察官上訴雖以被告提
    供帳戶供他人從事詐欺等不法犯行，受害者不只被害人丙○○一人，原審量刑顯屬過輕等語，指摘原判決不當。然查本
    件除被害人丙○○一人外，尚無其他証據足証有其他之被害
    人，則原審依原公訴人之求刑，而量處有期徒刑六月，尚難
    認過輕，檢察官上訴並無理由，應予駁回。
據上論結，應依刑事訴訟法第368條，判決如主文。
本案經檢察官許仲瑩到庭執行職務。
中　　華　　民　　國　　94　　年　　5 　　月　　11　　日
                  刑事第四庭    審判長法　官  鄭文肅
                                      法　官  蔡美美
                                      法　官  陳珍如
以上正本證明與原本無異。
不得上訴。
　　　　　　　　　　　　　　　　　　　書記官  岑  玢
中　　華　　民　　國　　94　　年　　5 　　月　　11　　日
附錄：本判決論罪科刑法條
中華民國刑法第339條
(普通詐欺罪)
意圖為自己或第三人不法之所有，以詐術使人將本人或第三人之
物交付者，處五年以下有期徒刑、拘役或科或併科一千元以下罰
金。
以前項方法得財產上不法之利益或使第三人得之者，亦同。
前二項之未遂犯罰之。
